臺灣臺北地方法院民事判決
110年度簡上字第81號
上  訴  人  凱博時代國際廣告股份有限公司


法定代理人  蔡長宗  
訴訟代理人  蔡鈞傑律師
被上訴人    臧青設計有限公司

法定代理人  王辰雱  
訴訟代理人  郭蕙蘭律師
            施芸婷律師
上列當事人間請求給付承攬報酬事件，上訴人對於中華民國109
年11月13日本院臺北簡易庭109年度北簡字第5068號第一審判決
提起上訴，本院於民國111年2月17日言詞辯論終結，判決如下：
    主  文
上訴駁回。
第二審訴訟費用由上訴人負擔。
    事實及理由
被上訴人主張：
　被上訴人於民國107年11月21日與上訴人分別簽訂禎祥食品企
  業品牌識別系統設計契約（下稱品牌設計契約）與禎祥食品60
  週年慶活動LOGO設計契約（下稱週慶LOGO設計契約，與品牌設
  計契約合稱系爭契約；品牌設計與週慶LOGO設計合稱系爭品牌
  設計案），品牌設計契約報酬為新臺幣（下同）50萬元（未稅
  ）、週慶LOGO設計契約原訂報酬為30萬元，嗣經議價合意調整
  為20萬元（未稅），合計共70萬元。被上訴人並於107年11月3
  0日提供系爭契約之製作流程及時程規劃予上訴人，業經上訴
  人確認，被上訴人遂依上開流程與規劃內容處理品牌設計契約
  內容，於108年1月11日起至3月15日間與上訴人討論修改設計
  內容，在同年3月26日將品牌設計契約之設計圖檔以AI檔方式
  提供上訴人，上訴人於同年5月30日匯款52萬4970元（含稅）
  予被上訴人，兩造就品牌設計契約已履行完畢。嗣被上訴人著
  手週慶LOGO設計契約之設計內容，於同年3月22日起至4月19日
  間，提供設計內容並依上訴人指示修改，嗣因訴外人禎祥食品
  工業股份有限公司（下稱禎祥公司）尚未回覆，提案暫時停擺
  。於108年8月19日至9月23日期間，兩造再就週慶LOGO設計契
  約之設計內容依禎祥公司指示進行修改，並於同年9月24日將
  修改之圖檔以AI格式提供上訴人，此後未再接獲上訴人更正指
  示，應認系爭契約之工作，被上訴人均已完成。詎上訴人竟於
  108年11月間，片面告知被上訴人終止週慶LOGO設計契約，並
  拒絕後續款項付款，爰依系爭契約及承攬法律關係提起本件訴
  訟等語，請求：上訴人應給付被上訴人20萬元，及自起訴狀繕
  本送達翌日起至清償日止，按週年利率5%計算之利息（原審判
  命上訴人應給付16萬5000元，並駁回被上訴人其餘請求，被上
  訴人就其敗訴部分未聲明不服，上訴人就其敗訴部分，提起本
  件上訴）。聲明：上訴駁回。
上訴人答辯略以：兩造就禎祥食品企業品牌設計係為108年12月
  3日60週年慶活動所開發品牌設計之承攬案，系爭契約總價約
  定70萬元，品牌設計契約、週慶LOGO設計契約應依比例5/8、3
  /8各別計算，為43萬7500元、26萬2500元，而非50萬、20萬元
  。系爭品牌設計案須經業主禎祥公司認定完成驗收並採納作為
  設計圖案，方屬完成承攬工作，然被上訴人提供之品牌設計、
  週慶LOGO設計歷經上訴人多次催告修改仍未及修補完成，由上
  訴人自行接受善後，且證人徐夫明確證稱均未獲禎祥公司驗收
  採用，禎祥公司最終仍以其原固有圖案作為對外活動圖案及LO
  GO使用，上訴人始終止系爭契約，且於終止系爭契約前，上訴
  人已支付50萬元作為被上訴人已完成部分工作之承攬報酬，早
  已支付超過71%之報酬，被上訴人僅完成部分，自不得再請求
  任何費用，原審竟認定被上訴人已完成部分達原議定報酬之95
  %難認合理等語，聲明：㈠原判決不利於上訴人部分廢棄。㈡上
  開廢棄部分，被上訴人在第一審之訴及假執行之聲請均駁回。
兩造就禎祥公司系爭品牌設計案，由被上訴人於107年10月28日
  提供報酬費用各為50萬元、30萬元（均未稅）之報價單2紙，
  經商討後議定以70萬元（未稅）為系爭品牌設計案之總報酬，
  由上訴人於同年11月21日將經上訴人公司員工李皇毅簽名之報
  價單2紙回傳被上訴人；被上訴人就品牌設計契約業提出完整
  設計之簡報檔、AI檔，並於同日出具發票向上訴人請款；上訴
  人已給付52萬5000元（含稅）之事實均不爭執，有電子郵件、
  報價單2紙、流程表、發票及存摺影本等在卷可佐（見原審卷
  第19至33頁），並經證人李皇毅證述明確（見原審卷第168頁
  ），堪信為真。被上訴人主張已完成系爭契約約定之工作，上
  訴人自應依系爭契約及承攬法律關係給付約定報酬，此為上訴
  人所否認，並以前揭情詞置辯。經查：
㈠按解釋意思表示，應探求當事人之真意，不得拘泥於所用之辭
  句，民法第98條定有明文。而所謂探求當事人之真意，如兩造
  就其真意有爭執時，應從該意思表示所根基之原因事實、經濟
  目的、一般社會之理性客觀認知、經驗法則及當事人所欲使該
  意思表示發生之法律效果而為探求，並將誠信原則涵攝在內，
  藉以檢視其解釋結果對兩造之權利義務是否符合公平正義（最
  高法院96年度台上字第286號民事判決意旨參照）。經查：
1.觀前開報價單及兩造間電子郵件往來內容（見原審卷第17-21
  頁），被上訴人寄送電子郵件給證人即上訴人公司員工李皇毅
  「請參閱2張報價單：禎祥食品企業品牌識別系統、60週年慶
  活動LOGO設計，如沒問題麻煩先幫我簽印回傳，確認後我會提
  供TIMETABLE製作時程、規劃細節」，證人李皇毅回傳「回簽
  的報價單如附件。費用如上次談到兩項工作共70萬（未稅價）
  」等語，佐兩張報價單上均載明「兩張費用共70萬（未稅）」
  ，並有證人李皇毅圓戳章「皇」於其上，證人李皇毅亦證稱經
  議價後，2張報價單總額以70萬元承作兩個契約等語（見原審
  卷第168頁），是從文義上而言，無法推得有被上訴人所稱品
  牌設計契約報酬為50萬元、週慶LOGO設計契約報酬為20萬元，
  亦無法推認有上訴人主張按5/8、3/8比例計算分別為43萬7500
  元、26萬2500元之情，證人李皇毅亦僅泛稱是按照70萬元、80
  萬元比例去計算，並未能合理說明，是至多僅能認定兩造就系
  爭品牌設計案合意約定總報酬70萬元。
2.參證人李皇毅於原審證稱：我是上訴人與被上訴人間往來窗口
  ，就品牌設計報價單、週慶LOGO設計報價單，兩造沒有約定如
  果客戶不採用被上訴人所提設計即無須付款等語（見原審卷第
  171頁）。且證人即禎祥公司員工徐夫亦證稱：印象中，禎祥
  公司與上訴人間契約並無約定若上訴人提案未被採用，禎祥公
  司無須付款之約定，就品牌設計及週年LOGO設計，都沒有採用
  由上訴人所提出之被上訴人完成之設計，禎祥公司有付款2次
  、各30%之款項予上訴人，上訴人沒有來請第3期款，不是禎祥
  公司未支付，因為上訴人工作沒有做完，如果要付第3期款是
  有爭議，要經過雙方討論，禎祥公司委託對象是上訴人等語（
  見原審卷第175至179頁），酌前開2份報價單上REMARK欄亦均
  明確記載「若中途停案，依設計進度收取50-100%設計費」等
  文字（分見原審卷第19、21頁），若兩造係約定需經禎祥公司
  認定完成驗收並採納作為設計圖案，方屬完成承攬工作，則並
  無議定按設計進度收費之可能，亦顯與證人李皇毅、徐夫前開
  證述不合，基此，應認兩造並無就系爭品牌設計案應由禎祥公
  司採用後始為工作完成之約定，上訴人此部分主張，尚不足採
  。　　
㈡按稱承攬者，謂當事人約定，一方為他方完成一定之工作，他
  方俟工作完成，給付報酬之契約；報酬應於工作交付時給付之
  ，無須交付者，應於工作完成時給付之，民法第490條第1項、
  第505條第1項定有明文。又按契約之終止，僅使契約自終止之
  時起，嗣後歸於消滅。承攬契約在終止以前，承攬人業已完成
  之工作，苟已具備一定之經濟上效用，可達訂約意旨所欲達成
  之目的者，定作人就其受領之工作，有給付相當報酬之義務（
  最高法院105年度台上字第171號判決意旨參照）。經查：
1.被上訴人就品牌設計契約業提出完整設計之簡報檔、AI檔，並
  於同日出具發票向上訴人請款；上訴人已給付52萬5000元（含
  稅），此為兩造所不爭執，且本院認兩造就系爭品牌設計案並
  無需經禎祥公司認定完成驗收並採納作為設計圖案，方屬完成
  承攬工作之約定，均經說明如前，參證人李皇毅電子郵件上載
  「付款部分，因為我們公司月結六十天。所以客戶請款同月，
  屆時請你們同步開發票」等語（見原審卷第17頁），且於原審
  證稱：上訴人與禎祥公司只成立一個契約，就品牌設計與週慶
  LOGO設計拆兩個項目，上訴人因向禎祥公司提案一陣子，禎祥
  公司就品牌設計契約雖未採用被上訴人所提之設計但有付款等
  語（見原審卷第169頁至第170頁），被上訴人既已提出品牌設
  計、開立發票，上訴人亦已給付款項，堪認被上訴人已完成品
  牌設計契約之工作。
2.觀週慶LOGO設計報價單可知，工作內容為禎祥公司60週年活動
  logo設計及完稿，細項包括：⑴60週年活動logo設計、提案與
  應用、⑵60週年活動禎祥娃娃主題設計、⑶文案標語發想提案（
  見原審卷第21頁）。就週慶LOGO設計，自兩造間之電子郵件往
  來可知，被上訴人分別於108年3月22日、108年3月月30日、10
  8年4月11日、108年4月19日提出60週年活動logo、標語、吉祥
  物設計提案、修改吉祥物娃娃比例、logo修改提案、設計修改
  （分見原審卷第35至47頁、第51至55頁、第59頁），且證人李
  皇毅於108年4月1日電子郵件中表示「客戶（按即禎祥公司，
  下同）FINAL的標語：『禎祥六十，改革奮進』」（見原審卷第4
  9頁），可知標語已定案。再佐被上訴人並於4月28日詢問上訴
  人：「請問客戶後來有決定或回覆了嗎？要準備進行應用設計
  規範了」，被告則於4月29日回覆「寄出後上週已有再聯繫，
  但他們內部還沒有討論」（見原審卷第57至第59頁），迄至10
  8年8月19日上訴人方稱「客戶打來回覆了。從之前提案的內容
  討論，只有希望能有個設計的方向，是類似華航潑墨感覺的風
  格，一樣只有60跟標語兩個內容」等語（見原審卷第61頁），
  被上訴人於108年9月5日寄出修改提案，於108年9月23日、24
  日依上訴人意見再提出LOGO修改設計提案、六款標語修改及Ａ
  款設計之AI檔案（見原審卷第63至87頁），堪認就週慶LOGO設
  計契約之設計工作，被上訴人僅就細項⑴中之應用設計規範尚
  未提出外，其餘細項工作均已向上訴人提出其設計，並依上訴
  人指示為修改。兩造就週慶LOGO設計契約終止時點固有爭執，
  然就週慶LOGO設計契約業經上訴人終止乙節並不爭執，則依前
  揭法律規定及最高法院判決意旨，倘被上訴人於週慶LOGO設計
  契約終止前，已完成之工作，苟已具備一定之經濟上效用，可
  達訂約意旨所欲達成之目的者，上訴人就其受領之工作即有給
  付相當報酬之義務。酌系爭契約之報價單均於備註欄第2條約
  定：若中途停案，依設計進度收取50-100%設計費等情，本院
  審酌就週慶LOGO設計契約之設計工作，被上訴人除就細項⑴之
  應用設計規範尚未提出外，其餘細項工作均已提出其設計，並
  依上訴人指示為修改，應認週慶LOGO設計契約部分，被上訴人
  已完成最主要工作內容，並已就工作進度完成比例為相當之舉
  證，然就工作進度具體完成比例言，因兩造未為約定，被上訴
  人就此顯有重大困難，參酌全辯論意旨、證人徐夫、李皇毅證
  言、兩造間往來電子郵件及設計提案、修改吉祥物娃娃比例、
  LOGO修改提案等證據資料，且本院認定兩造間就系爭品牌設計
  案係約定總報酬共70萬元，並無依比例或分為50萬元、20萬元
  ，且品牌設計契約業經完成，是就週慶LOGO設計工作進度之完
  成言，本院認以總報酬之95%即66萬5000元（未稅）為適當，
  扣除上訴人已給付之50萬元，上訴人應再給付被上訴人16萬50
  00元，較為合理妥當。
3.至上訴人主張就被上訴人設計進度聲請送財團法人智慧科技研
  究鑑定乙節，然上訴人就週慶LOGO設計僅先後提出「華航潑墨
  風格」、「老幹新枝」等抽象文字描述，並無相對照之具體設
  計意象或圖片，實無從據此鑑定被上訴人設計成果之完成進度
  ，並無鑑定之可能。另本院既認定兩造並未約定需經禎祥公司
  認定完成驗收並採納作為設計圖案，被上訴人方屬完成承攬工
  作，證人徐夫亦明確證稱禎祥公司均未採用上訴人所提出之被
  上訴人完成之設計，且兩造間、上訴人與禎祥公司間係分別成
  立承攬契約，基於債之相對性，縱禎祥公司未採用上訴人提供
  由被上訴人承攬之設計案，而認上訴人未完成工作而未給付報
  酬，並不影響被上訴人已完成設計，上訴人因此應負給付報酬
  之義務，此實為上訴人向禎祥公司承攬系爭品牌設計案再另行
  交由被上訴人設計本需自行評估之風險，則上訴人再次聲請傳
  喚證人徐夫到庭作證，欲證明「上訴人終止系爭契約時所完成
  之系爭契約全部設計工作進度達百分之95」實無關聯及必要性
  ，一併敘明。
㈢又按給付有確定期限者，債務人自期限屆滿時起負遲延責任；
  遲延之債務，以支付金錢為標的者，債權人得請求依法定利率
  計算之遲延利息；應付利息之債務，其利率未經約定，亦無法
  律可據者，週年利率為5%，民法第229條第1項、第233 條第1
  項前段、第203條分別定有明文。是本件被上訴人主張自起訴
  狀繕本送達翌日即109年1月31日（見原審卷第103頁）起至清
  償日止，按週年利率5%計算之利息，即屬有據。
綜上所述，被上訴人依系爭契約及承攬之法律關係，請求上訴
  人給付16萬5000元及自109年1月31日起至清償日止，按週年利
  率5％計算之利息，為有理由。原審就上開應予准許部分所為上
  訴人敗訴之判決，並依職權宣告假執行，經核並無違誤，應予
  維持。上訴意旨指摘原判決此部分不當，求予廢棄，為無理由
  ，應予駁回。
本件事證已臻明確，兩造其餘攻擊防禦方法及證據，經本院斟
  酌後，認均不足以影響本判決之結果，自無逐一詳予論駁之必
  要，併此敘明。
據上論結，本件上訴為無理由，依民事訴訟法第436條之1第3
  項、第449條第1項、第78條，判決如主文。
中　　華　　民　　國　　111 　年　　3 　　月　　4 　　日
                  民事第五庭    審判長  法  官  匡偉
　
                                        法  官  蔡牧容
　
                                        法  官  何佳蓉
以上正本係照原本作成。
本判決不得上訴。　　　　　　　　　　　　　　　　　　　　
中　　華　　民　　國　　111 　年　　3 　　月　　4 　　日
                                        書記官　陳立俐